臺灣高等法院交通事件裁定　　　　　　 96年度交抗字第444號
抗　告　人
即受處分人
即 異 議人　甲○○
上列抗告人因違反道路交通管理處罰條例案件，不服臺灣臺北地
方法院，中華民國96年4月17日所為裁定（96年度交聲字第346號
），提起抗告，本院裁定如下：
    主  文
抗告駁回。
    理  由
一、本件抗告意旨略以：
（一）抗告人無故收到交通單位寄發之罰單，內容僅有二張罰單
      陳述內容，並無任何佐證之舉發照片，因此伊至交通裁決
      所提出問題並申訴。
（二）於6月6日收到臺灣臺北地方法院裁定函，內容說明伊提出
      之申訴裁定依原案執行，因此於六月十三日再提出抗告理
      由：法院僅以舉發員警與受處分人素不相識為由，就裁定
      有違規之事實，實在令人難以信服，在毫無任何照片佐證
      之下，員警僅憑印象舉發違規事項，難免有記錯車號、車
      牌之可能，而且每天執勤總有疲累，因此發生錯誤之可能
      性極高，因此本事件伊是在警員錯誤舉發違規之受害者。
      而類似案子並非僅有伊深受其害，新聞亦有報導，爰聲請
      撤銷原裁定云云。
二、按汽車（含機車）駕駛人轉彎時，不依標誌、標線、號誌指
    示，處新臺幣（下同）六百元以上一千八百元以下罰鍰，並
    記違規點數一點，道路交通管理處罰條例第四十八條第一項
    第二款、第六十三條第一項第一款定有明文。又汽車（含機
    車）駕駛人，駕駛汽車（含機車）有違反本條例之行為，經
    交通勤務警察或依法令執行交通稽查任務人員制止時，不聽
    制止或拒絕停車接受稽查而逃逸者，除按各該條規定處罰外
    ，處三千元以上六千元以下罰鍰，並記違規點數一點，同條
    例第六十條第一項、第六十三條第一項第一款亦有明文。
三、本件抗告人即受處分人即異議人甲○○經臺北市政府警察局
    中山分局警員舉發其駕駛車號ＢＨＡ—一二九號機車，於民
    國九十五年十二月二十八日十七時二十八分許，於臺北市○
    ○○路，有「駕車未依二段式左轉」及「違規經警攔停，拒
    絕停車接受稽查而逃逸」之違規，受處分人不服，提出陳述
    ，原處分機關函請舉發單位調查結果，仍認違規事實明確，
    依首開道路交通管理處罰條第第四十八條第一項第二款、第
    六十條第一項規定，裁處罰鍰六百元及三千元，受處分人不
    服，向原審法院提出異議，其異議意旨略以：「本人未有罰
    單上之違規事項，且本人也非現行犯，舉發單位並未舉證，
    無法讓人信服。」云云。
四、茲原審法院以下列所述理由，撤銷原處分，並另予裁定：
（一）本件違規業經原處分機關函請舉發單位調查，舉發單位函
      稱：受處分人所有之車號ＢＨＡ—一二九號機車，於九十
      六年十二月二十八日十七時二十八分許，於臺北市○○○
      路與民權東路口時，確實有未依規定兩段式左轉之情形，
      員警見狀立即鳴笛示意該車停車受檢，惟駕駛人不聽指揮
      手勢，並拒絕停車接受稽查而逃逸等情，此有臺北市政府
      警察局中山分局九十六年一月二十九日北市警中分交字第
      ０九六三０二四七七００號書函在卷可稽，已甚明確。按
      交通警察掣單舉發違反道路交通管理處罰條例所列之違規
      事實，本質上為行政處分，係公務員基於職務上之權力，
      依法就特定之具體事件所為之具公法上效果之單方面行政
      行為，基於公務員為公法上行為具有公信力之原則，該行
      政行為當可被推定為真正，其據以依法處分之事實認定亦
      推定其正確無誤。本此公信原則，立法者乃賦予行政機關
      制定違反道路交通事件統一裁罰基準及處理細則，使執行
      勤務員警得當機處分，以達其維護交通秩序、安全之行政
      目的。反之，若謂公務員一切行政行為皆須預留證據以證
      其實，則國家行政及公權力之行使勢必窒礙難行。準此，
      刑事訴訟法就犯罪證據所列有關之規定與屬於行政秩序罰
      之交通違規裁罰本質不合之部分，自不在準用之列。從而
      ，受處分人倘未能就執勤員警之舉發有誤提出相關證據以
      供調查，又無證據足證員警有故意捏造事實或違法取締之
      情事，則執勤員警本其維護交通秩序、安全職責所為之舉
      發，自應受到適法、正確之推定。而舉發之員警與受處分
      人素不相識，且奉命執行國家公權力，衡情應無甘冒偽造
      文書刑責，故為不實舉發之理，所為之指證自當受正確無
      誤之推定。本件舉發單位之事實認定既應推定為正確，受
      處分人又未具體指明並提出可供調查之證據證明本件舉發
      有何違誤，僅空言辯稱：並無違規行為，舉發並未檢附照
      片等佐證資料云云，並非可採。
（二）綜上所述，本件違規事實堪予認定，原處分機關據此違規
      事實，援引首開道路交通管理處罰條例第四十八條第一項
      第二款、第六十條第一項規定，裁處受處分人罰鍰六百百
      元、三千元，固屬有據，惟原處分機關漏未援引同條例第
      六十三條第一項第一款規定就上開二項違規並記受處分人
      違規點數，尚有疏漏，原處分仍屬無可維持，應將原處分
      撤銷，改諭知：「甲○○汽車駕駛人轉彎時，不依標誌、
      標線指示，處罰鍰新臺幣陸佰元，並記違規點數壹點，又
      汽車駕駛人，駕駛汽車有違反道路交通管理處罰條例之行
      為，經交通勤務警察制止時，拒絕停車接受稽查而逃逸，
      處罰鍰仟元，並記違規點數壹點。」云云。
五、本院經詳閱全卷證據資料，經核原審之認事用法均無違誤，
    且所為之裁定亦甚妥適。本件抗告人之抗告意旨泛言指摘警
    員僅憑印象舉發違規事項，難免有記錯車號、車牌之可能，
    而且每天執勤總有疲累，因此發生錯誤之可能性極高，因此
    本事件伊是在警員錯誤舉發違規之受害者云云，而摘原裁定
    不當，經核難認為有理由，應予駁回。
六、據上論結，應依道路交通案件處理辦法第二十六條，刑事訴
    訟法第四百十二條，裁定如主文。
中　　華　　民　　國　　96　　年　　6 　　月　　26　　日
                  刑事第三庭審判長法  官  許國宏
                                  法  官  楊貴志
                                  法  官  許增男
以上正本證明與原本無異。
不得再抗告。
                                  書記官  葉金發
中　　華　　民　　國　　96　　年　　6 　　月　　26　　日
